【裁判字號】    92,交抗,1094
【裁判日期】    921128
【裁判案由】    違反道路交通管理處罰條例
【裁判全文】
臺灣高等法院交通事件裁定                      九十二年度交抗字第一０九四號
    抗告人即
    受處分人  甲○○
右抗告人因違反道路交通管理處罰條例案件，不服臺灣桃園地方法院中華民國九十二
年十月二十七日裁定（九十二年度交聲字第三一０號），提起抗告，本院裁定如左：
    主  文
抗告駁回。
    理  由
一、按汽車駕駛人飲酒後其吐氣所含酒精成份超過每公升０．二五毫克以上者，不得
    駕車，道路交通安全規則第一百十四條第二款定有明文。又汽車駕駛人，駕駛汽
    車經測試檢定，酒精濃度超過規定標準者，處新臺幣（下同）一萬五千元以上六
    萬元以下罰鍰，並當場禁止其駕駛及吊扣其駕駛執照一年，汽車駕駛人拒絕接受
    測試之檢定者，處六萬元罰鍰，並吊銷其駕駛執照，此觀道路交通管理處罰條例
    第三十五條第一項第一款、第三項規定即明。
二、抗告人即受處分人甲○○於民國（下同）九十二年四月十九日二十一時許，騎乘
    機車行經桃園縣桃園市○○路暫停等紅燈時，因未戴安全帽而遭警員高志強取締
    ，受處分人當時亦坦承飲酒，並隨警員至派出所進行酒測，然受處分人連續三次
    對酒測器吹氣，均僅係輕輕吹一下，即把嘴移開酒測器吹管，經警員認為蓄意不
    配合酒測，以「駕駛人拒絕接受第三十五條第一項各款之測試之檢定者（因酒醉
    駕車）」為由開單舉發，有桃園縣政府警察局舉發違反道路交通管理事件通知單
    一紙在卷可稽（見原審卷第十三頁）。
三、訊據抗告人即受處分人甲○○矢口否認有拒絕接受酒精濃度測試檢定之情事，辯
    稱：伊坦承喝了三罐罐裝啤酒，亦配合警員至派出所進行酒測，進行酒測連續吹
    氣三次，酒測器亦發出聲響，可能是因為伊吹氣的量不夠，或是酒測儀故障，才
    沒有顯示數據，伊吹氣三次並未顯示數據，伊要求再行吹氣測試或抽血檢驗，卻
    遭警員拒絕；之所以沒有數據，有可能是因為機器故障，或是伊吹不足云云。經
    查：證人即舉發本件之桃園縣警察局桃園分局景福派出所警員高志強於原審調查
    時到庭證稱：酒測儀要吹一定的量才會有數據，如果儀器發出聲響，就表示受測
    人所吹的氣的量已經足夠，同時會顯示出數據，本件異議人連續吹了三次氣，當
    時機器並沒有發出聲響，因為異議人吹的氣不夠，他都是輕輕吹一下，就把嘴移
    開管子，所以伊認為異議人蓄意不配合酒測，才會開單告發等語（見原審卷第三
    十六頁、第三十七頁）。參諸受處分人在所提出之刑事答辯狀，及原審調查中中
    亦供陳：進行酒測連續吹氣三次，酒測器亦發出聲響，可能是因為伊吹氣的量不
    夠，或是酒測儀故障，才沒有顯示數據等語（見原審卷第七頁、第三十八頁）。
    則證人高志強之前揭供證「本件異議人連續吹了三次氣，當時機器並沒有發出聲
    響，因為異議人吹的氣不夠，他都是輕輕吹一下，就把嘴移開管子」乙節，應非
    出自編撰，而屬可信。次查，警員高志強於九十二年四月十九日二十一時十五分
    對受處分人實施酒測，使用之酒測儀序號為「０３８４２３Ｄ」，測定值記載為
    「拒測」；另於翌（二十）日凌晨五時四分再度對受處分人實施酒測，使用之酒
    測儀序號亦同為「０３８４２３Ｄ」，測定值則為０．二四ＭＧ＼Ｌ，有酒測單
    二紙附九十二年度偵字第七五九一號偵查卷第九頁可證。由此得徵證人高志強用
    以對受處分人實施酒測之酒測儀並無故障情形，則若非因受處分人蓄意不配合酒
    測，焉有連續吹氣三次均無法顯示數據之理。再查，人體呼氣中之酒精含量，應
    隨時間之經過、人體之新陳代謝而漸次遞減，此為週知之事實。本件受處分人於
    拒絕酒測經過八小時後，於同年四月二十日凌晨五時四分再度接受酒測時，所顯
    示之測定值仍達０．二四ＭＧ＼Ｌ，已如前述；則於拒絕酒測之九十二年四月十
    九日二十一時十五分，其呼氣中之酒精含量理當更高於此數，自係灼然可見。受
    處分人為恐遭警查獲渠酒醉駕車，而故意拒絕酒測，已可認定。
四、原裁決機關援引前揭法條裁處異議人罰鍰六萬元並吊銷其駕駛執照，核無不當；
    原審以受處分人之異議為無理由，而駁回其異議之聲明，亦無不合。
五、抗告意旨雖以：
  (一)抗告人配合警員高志強回派出所進行酒測同時，因內急難耐請求至廁所小解，遭
    到員警拒絕，並被數位員警圍住於兇惡的喝令下連續吹氣三次，抗告人確有吹氣
    ，而酒測器與發出嗶響聲，但卻無酒測數據顯示，員警未考慮酒測器是否故障，
    直接以抗告人拒絕吹氣處以拒絕酒測告發。
  (二)本件實為員警為個人考績及獎金拒絕抗告人進行酒測之要求，何來抗告人拒絕酒
    測之說，抗告人所訴全部屬實，可由當時取締時拍攝之錄影帶為證。
  (三)證人高志強因要將抗告人移送法辦，製作筆錄時酒測時需於○. 二五ＭＧ／Ｌ以
    下，故才要求抗告人持續酒測，直到數據顯示，抗告人自始至終並未否認喝酒，
    且坦承喝了三罐罐裝台灣啤酒，但抗告人並未喝醉，如果喝醉怎有辦法於派出所
    徹夜不眠，如果抗告人拒絕酒測沒有吹氣，怎會有上述所示二紙酒測單，內容所
    示「拒絕酒測」應是酒測器感應不良所致。
  (四)裁定書所列警員高志強與抗告人素不相識，若抗告人果願配合接受酒測，應無拒
    絕再對抗告人實施酒測而逕予開單舉發之理。反之就是因為不認識抗告人才會為
    了獎金及記功順水推舟做出不實指控。員警確有為取得利益做出不實指控之動機
    。
  (五)抗告人因員警不實指控拒絕抗告人進行酒測直接開單告發，抗告人一時氣憤情緒
    失控，因辱罵警員被依妨害公務移送法偵辦，抗告人於檢察署也坦承出言不遜，
    如果抗告人蓄意拒絕酒測，為何還會一時情緒激動指責員警誣告陷害出言辱罵警
    員被控妨害公務而背負更重之罪。
  (六)抗告人於騎機車因未戴安全帽遭員警攔檢時，就坦承喝了三罐罐裝台灣啤酒，也
    配合回派出所進行酒測，況且進行酒測也可能沒超過也可能超過，就算超過酒測
    值也只會罰：壹萬伍仟元，抗告人為何要拒絕酒測被直接處以陸萬元之最高罰鍰
    ，抗告人若拒絕酒測早就在攔檢現場拒絕，為何坦承喝酒配合員警返回派出所酒
    測，明顯抗告人並無拒絕酒測之動機。罰責最高與最低與員警的考績及獎金就相
    差很多了，顯見員警有不實指控之動機云云。
六、惟查：
  (一)警員高志強於九十二年四月十九日二十一時十五分對受處分人實施酒測，使用之
    序號「０３８４２３Ｄ」酒測儀，並無故障之可能，已如前述。至於取締時拍攝
    之錄影帶，充其量僅能證明受處分人有對酒測器吹氣，並無從證明酒測器未顯示
    數據之原因是否係出自儀器故障或受處分人消極抵制酒測。此部分尚難為抗告人
    即受處分人有利之認定。
  (二)按交通警員掣單舉發違反道路交通管理處罰條例所列之違規事實，本質上為行政
    處分，係公務員基於職務上權力，依法就特定之具體事件所為具有公法上效果之
    單方行政行為，基於公務員為公法上行為具有公信力之原則，該行政處分當可被
    推定為真正，其據以依法處分之事實認定亦為真正無誤，此與民事訴訟法第三百
    五十五條第一項規定：「文書依其程式及意旨得認作公文書者，推定其為真正」
    之情形相同。本此公信原則，乃立法者賦予行政機關制定違反道路交通管理事件
    統一裁罰基準及處理細則，使勤務警員得當機處分，以達其維護交通秩序、安全
    之行政目的。反之，若謂公務員一切行政行為均需預留證據以證其實，則國家行
    政勢必窒礙難行。據此，刑事訴訟法就犯罪證據有關之規定中與屬行政秩序罰之
    交通違規裁罰本質不合之部分，自不在準用之列。遍閱全部卷證，又查無任何積
    極證據足以證明證人高志強上開供述係屬虛偽，自難僅以受處分人憑空指述該舉
    發之警員「為個人考積及獎金拒絕抗告人酒測之要求，員警確有為取得利益做出
    不實指控之動機」等語，即否認高志強警員所為供證之可信度。
  (三)抗告意旨執前詞指摘原裁定不當，並無理由，應予駁回。
七、據上論結，應依道路交通案件處理辦法第二十六條、刑事訴訟法第四百十二條，
    裁定如主文。
中      華      民      國    九十二    年     十一     月    二十八    日
                              臺灣高等法院交通法庭
                                  審判長法  官  劉  景  星
                                        法  官  陳  志  洋
                                        法  官  陳  博  志
右正本證明與原本無異。
不得再抗告。
                                        書記官  陳  嘉  文
中      華      民      國    九十二    年     十二     月      二      日


司法院資訊處製作；財團法人民間司法改革基金會備份。
